最高法院刑事判決　　　　　　九十四年度台上字第七一八四號
　　上　訴　人　甲○○
　　　　　　　　　　　　之2
上列上訴人因常業詐欺案件，不服台灣高等法院高雄分院中華民
國九十三年十月十九日第二審判決（九十三年度上訴字第八一九
號，起訴案號：台灣高雄地方法院檢察署八十九年度偵字第一０
一六五號），提起上訴，本院判決如下：
    主  文
上訴駁回。
    理  由
按刑事訴訟法第三百七十七條規定，上訴於第三審法院，非以判
決違背法令為理由，不得為之。是提起第三審上訴，應以原判決
違背法令為理由，係屬法定要件。如果上訴理由狀並未依據卷內
訴訟資料，具體指摘原判決不適用何種法則或如何適用不當，或
所指摘原判決違法情事，顯與法律規定得為第三審上訴理由之違
法情形，不相適合時，均應認其上訴為違背法律上之程式，予以
駁回。本件原審經審理結果，認為上訴人甲○○常業詐欺犯行明
確，第一審判決論處上訴人共同常業詐欺罪刑，為無不合，予以
維持，並引用第一審判決書記載之事實、證據及理由，駁回上訴
人在第二審之上訴，已詳敘其調查、取捨證據之結果及憑以認定
犯罪事實之心證理由。並就上訴人否認之供詞及其所辯各語認非
可採，予以論述。原判決引用第一審判決書記載之理由，已說明
刮刮樂詐騙集團之目的在於向不知情之被害人詐取現金，故收購
人頭帳戶供被害人匯入款項屬該集團中相當重要，且不可或缺之
工作項目，此重要工作當無假手外人之理，因認上訴人與李淑玲
既負責收購人頭帳戶，如謂渠等非該詐騙集團重要成員，實難置
信。並以上訴人與李淑玲、戴金龍、陳淑珍（以上三人均經另案
判決）長期為刮刮樂詐騙集團收集帳戶，戴某且參與領取贓款犯
行，乃據以認渠等與該不詳年籍綽號「大哥」之成年男子，應有
常業詐欺之共同犯意聯絡及行為分擔，為共同正犯，要無理由不
備之違法。至共犯戴金龍究於何時、地參與領取詐欺贓款，此屬
犯罪枝節事項，既與上訴人本件犯行成否之判斷無涉，即無調查
必要性，則原審對此未加調查，亦未於判決內說明其憑據，要無
證據調查職責未盡及判決理由不備之違誤。且被告以外之人於審
判外之言詞或書面陳述，除法律有規定者外，不得作為證據，固
為民國九十二年二月六日修正公布，同年九月一日施行之刑事訴
訟法第一百五十九條第一項定有明文。然依該法施行法第七條之
三但書規定，其施行前繫屬法院之案件，已依法定程序所進行之
訴訟程序，其效力不受影響。則提供帳戶之另案被告周祥宗、蔡
秀琴、尤麗文及共犯戴金龍、李淑玲，於上開刑事訴訟法修正施
行前在警詢及偵、審中所為供述，自仍具證據能力，既經第一審
及原審於審判期日將之提示令上訴人閱覽或告以要旨，使為辯論
，經合法調查後，採為判決之基礎，亦無違法可言。是上訴意旨
以上情指摘原判決違背法令，核與法律規定得為第三審上訴理由
之違法情形，不相適合。又刑事訴訟之上訴制度，其允許受不利
益判決之被告得為上訴，乃在許其為自己之利益，請求上級法院
救濟而設，故被告不得為自己之不利益而提起上訴。上訴人上訴
意旨謂原判決引用第一審判決，既認渠參與收購帳戶，以確保詐
欺犯罪所得不法利益，應另涉及洗錢行為，原判決未論以洗錢防
制法之罪名，有判決不適用法則之違法云云，乃係為其自己之不
利益而提起上訴，顯與被告為自己利益請求救濟之上訴制度本旨
相違，自難認係適法之第三審上訴理由。而其餘上訴意旨，則係
就屬原審採證認事職權之適法行使及原判決已說明之事項，徒憑
己見，任意指摘為違法，且為單純事實之爭執，均不能認係合法
之第三審上訴理由。依上揭說明，其上訴違背法律上之程式，應
予駁回。
據上論結，應依刑事訴訟法第三百九十五條前段，判決如主文。
中　　華　　民　　國　九十四　年　 十二 　月　二十二　日
                      最高法院刑事第八庭
                          審判長法官  張　淳　淙
                                法官  張　春　福
                                法官  呂　丹　玉
                                法官  洪　昌　宏
                                法官  蔡　彩　貞
      本件正本證明與原本無異
                                      書  記  官
中　　華　　民　　國　九十四　年　 十二 　月　二十七　日
                                                      Ｋ
